臺灣高等法院民事裁定
109年度抗字第1279號
抗  告  人  廖坤耀  
                      送達址：宜蘭縣○○市○○路00號0樓    之0
上列抗告人因與相對人黃秋美間所有權移轉登記等事件，對於民
國109年9月1日臺灣宜蘭地方法院108年度訴字第559號所為裁定
提起抗告，本院裁定如下： 
    主  文
抗告駁回。
抗告費用由抗告人負擔。
    理  由
一、抗告意旨略以：伊為訴外人廖修全（已歿）之繼承人，相對
    人為訴外人陳乾寶（已歿）之配偶，並拋棄繼承。廖修全與
    陳乾寶於民國78年4月20日簽署合約書（下稱系爭合約），
    約定由廖修全向陳乾寶購買如附表所示不動產（下稱系爭不
    動產），卻未依約將系爭不動產移轉登記予廖修全，而於99
    年3月19日贈與予相對人。抗告人先依系爭合約及民法第348
    條規定，訴請相對人應將系爭不動產所有權移轉登記予抗告
    人及全體繼承人公同共有（下稱系爭原訴）；嗣於109年2月
    5日依民法第348條、第226條第1項及繼承規定，變更請求陳
    乾寶之繼承人陳淑娟、陳宜庭、陳雯雯連帶賠償新臺幣（下
    同）236萬8726元本息予抗告人及追加原告廖陳最智、廖坤
    鐘（下稱系爭變更之訴1）；再於109年7月10日依民法第179
    條規定，變更請求相對人應給付236萬8726元本息予抗告人
    及追加原告廖陳最智、廖坤鐘（下稱系爭變更之訴2）。系
    爭變更之訴2與系爭變更之訴1之爭點、基礎事實均相同，未
    有礙於相對人之防禦，符合民事訴訟法第255條第1項第2、7
    款規定。原裁定駁回系爭變更之訴2，顯屬有誤。爰提起抗
    告，請求廢棄原裁定。
二、按訴狀送達後，原告不得將原訴變更或追加他訴。但請求之
    基礎事實同一或不甚礙被告之防禦及訴訟之終結者，不在此
    限。民事訴訟法第255條第1項第2款、第7款規定甚明。又民
    事訴訟法第255條第1項第2 款所謂請求之基礎事實同一，係
    指變更或追加之訴，就原請求之事實及證據資料，於審理變
    更或追加之訴得加以利用，且無害於他造當事人程序權之保
    障，使先後兩請求在同一程序得加以解決，俾符訴訟經濟（
    最高法院109年度台抗字第746號民事裁定意旨參照）。
三、查：
　㈠抗告人先依系爭合約及民法第348條規定，訴請相對人將系爭
    不動產所有權移轉登記予抗告人及全體繼承人公同共有（見
    原審卷一第7-14頁）；再於109年2月5日依民法第348條、第
    226條第1項及繼承規定，變更當事人為陳乾寶之繼承人「陳
    淑娟、陳宜庭、陳雯雯」，訴請其等連帶賠償236萬8726元
    本息，抗告人並稱變更如果合法，相對人生脫離訴訟的效果
    （見原審卷一第141-148頁），而由原法院於109年2月11日
    言詞辯論期日諭知因基礎事實同一，系爭變更之訴1合法（
    見原審卷一第177頁），是系爭原訴業已因系爭變更之訴1合
    法而生撤回之效力，而由原法院審理系爭變更之訴1。
　㈡抗告人又於109年7月10日具狀為訴之變更，主張陳乾寶於99
    年3月19日以夫妻贈與為原因，將系爭不動產所有權移轉登
    記予相對人，致陳乾寶受有免予移轉不動產予廖修全之利益
    ，依民法第179條、第183條規定，訴請相對人應給付抗告人
    及追加原告廖陳最智、廖坤鐘236萬8726元本息即系爭變更
    之訴2（見原審卷一第359頁）。
　㈢承上，系爭變更之訴1請求基礎事實為「可歸責於陳乾寶之事
    由，致系爭不動產所有權移轉登記予相對人，因而給付不能
    所生之損害賠償責任」（見原審卷一第142頁）；系爭變更
    之訴2請求基礎事實則為「系爭不動產所有權移轉登記予相
    對人，致陳乾寶受有免予移轉不動產予廖修全之利益，且該
    利益無償讓與第三人，陳乾寶因而免返還義務」（見原審卷
    一第365頁），核系爭變更之訴1爭點為「系爭合約不履行所
    生之損害賠償」；系爭變更之訴2爭點則為「因系爭不動產
    免移轉予廖修全致陳乾寶受有利益，該利益無償讓予相對人
    ，因而陳乾寶免返還義務，而由相對人負返還責任」，兩者
    審理之重點及所需證據資料不同，基礎事實亦非同一；且抗
    告人已於109年2月11日為訴之變更，將當事人變更為「陳淑
    娟、陳宜庭、陳雯雯」、撤回對相對人之訴（見原審卷一第
    141-142頁），復於同年7月10日再為訴之變更，當事人部分
    再次變更為「相對人」、撤回「陳淑娟、陳宜庭、陳雯雯」
    ，並追加原告廖陳最智、廖坤鐘（見原審卷一第359頁），
    顯已妨礙訴訟之終結；況，相對人亦不同意為訴之變更（見
    原審卷二第63頁），是系爭變更之訴2與民事訴訟法第255條
    第1項第2、7款規定未合，原裁定駁回抗告人系爭變更之訴2
    ，經核於法並無違背。抗告論旨，指摘原裁定不當，聲明廢
    棄，非有理由。 
四、據上論結，本件抗告為無理由，爰裁定如主文。
中　　華　　民　　國　　109 　年　　9 　　月　　30　　日
                  民事第二十庭  
                      審判長法  官  周祖民
                            法  官  馬傲霜
                            法  官  林玉蕙
附表：
一、宜蘭縣○○鄉○○○段000地號土地所有權應有部分2650/26983。
二、宜蘭縣○○鄉○○○段000地號土地所有權應有部分3399/100000
    。
三、宜蘭縣○○鄉○○○段00○號建物所有權應有部分8823/26470。
　　
正本係照原本作成。
本裁定除以適用法規顯有錯誤為理由外，不得再抗告。如提起再
抗告，應於收受送達後10日內委任律師為代理人向本院提出再抗
告狀。並繳納再抗告費新臺幣１千元。
中　　華　　民　　國　　109 　年　　10　　月　　5 　　日

　　　　　　　　　　　　　　書記官  鄭淑昀